【裁判字號】    97,上訴,4553
【裁判日期】    980218
【裁判案由】    違反期貨交易法等
【裁判全文】
臺灣高等法院刑事判決                97年度上訴字第4553號
上  訴  人
即  被  告  甲○○
選任辯護人  吳旭洲律師
            余盈鋒律師
            林譽恆律師
上列上訴人因違反期貨交易法等案件，不服臺灣桃園地方法院95
年度訴字第2007號，中華民國97年8月15日第一審判決（起訴案
號：臺灣桃園地方法院檢察署94年度偵字第10211號），提起上
訴，本院判決如下：
    主  文
原判決撤銷。
甲○○共同未經許可擅自經營期貨交易顧問事業、期貨交易輔助
業務，處有期徒刑壹年陸月，減為有期徒刑玖月。扣案如附表一
、附表二編號一至三、九至三十所示之扣案物，均沒收。
    事  實
一、甲○○於民國89年7 月間，在莊玉明為登記負責人設址在桃
    園縣桃園市○○路205號5樓之3之503、504室之「長泰行」
    ，在該行以擔任「顧問」職位，與莊玉明（由原審通緝中）
    、武姞君（甲○○配偶）、張雁鵑（該二人於該案起訴書雖
    記載由檢察官另為偵辦，惟依本院被告前案紀錄表未有該案
    偵查之案號），基於共同違反期貨交易法第112條第5款規定
    之犯意聯絡，明知「外幣保證交易」係同法第3條第4款規定
    之「槓桿保證金契約」之一種，屬同法規定之期貨交易，竟
    未經財政部證券暨期貨管理委員會（下稱證期會）之許可並
    發給許可證，即以該行為營業處，招攬客戶從事「外幣保證
    金交易」業務，其經營方式係招攬不特定客戶下單至香港「
    UNILINK INTERNATIONAL LIMITED, JAPON」公司，與該公司
    簽訂外匯現貨交易契約，並由「長泰行」提供客戶現場設備
    、相關外匯資訊及投資外幣保證金交易之諮詢，於客戶於匯
    繳一定外幣保證金額至「UNILINK INTERNATIONAL LIMITED,
    JAPON」公司於香港匯豐商業銀行之指定帳戶（戶名：
    MAXWOOD HOLDINGSLIMITED、帳號：0000000000），即可使
    用「長泰行」服務台之電腦系統，下單至「UNILINK INTE-
    RNATIONAL LIMITED, JAPON」公司，操作「外幣保證金交易
    」之期貨交易買賣外幣（單位以「口」計算，每一口保證金
    為美金1,000元），客戶得於下單當日要求平倉或留倉，並
    依據平倉時，各該外幣匯率在市場行情變動之漲跌，結算差
    額，計算客戶盈虧；而「長泰行」介紹之客戶每完成一口交
    易，「長泰行」即可自「UNILINK INTERNATIONAL LIMITED
    , JAPON」公司獲取美金80元之佣金。嗣於91年9月11日，經
    法務部調查局桃園縣調查站前往「長泰行」搜索而查獲，經
    臺灣桃園地方法院檢察署檢察官偵查後，於92年12月29日以
    該署91年度偵字第18971號檢察官起訴書提起公訴，由原審
    法院以93年度金訴字第01號受理，於審理中甲○○自白犯罪
    ，經原審法院裁定逕以簡易判決處刑，而於93年9月27日以
    93年度簡字第351號簡易判決判處甲○○有期徒刑三月，緩
    刑二年，於同年10月8日送達判決書予甲○○，於同年10 月
    29日確定（下稱前案「長泰行」案）。
二、詎甲○○於前案「長泰行」案經調查局查獲後，在檢察官偵
    查中，已明知其「長泰行」未經財政部證券暨期貨管理委員
    會許可經營招攬客戶下單至香港「UNILINK INTERNATIONAL
    LIMITED, JAPON」公司為「外幣保證交易」之行為，係違反
    期貨交易法第112 條第5 款規定，竟於92年11月間，與游嘉
    華（由原審法院依協商程序為判決）共同『另行起意』基於
    未經證期會許可而從事外幣保證交易之期貨交易顧問事業、
    期貨交易輔助業務之犯意聯絡，由游嘉華出名擔任登記負責
    人，向桃園縣政府申請在桃園縣桃園市○○路207號3樓之1
    設立「圓德行」，經桃園縣政府於同年12月01日核准該行設
    立後（「圓德行」登記之營業項目不含期貨交易，亦未持有
    經證期會發給許可從事期貨交易之證照），由甲○○以「顧
    問」名義在該行為現場負責人，並先後僱用明知「圓德行」
    係未經證期會許可而從事「外幣保證金交易」相關期貨交易
    業務之非法期貨業之武姞君、丁宏岳、戴滄淇、陳佳盈、簡
    許承恩等五人（該五人由原審法院另依協商程序為判決），
    分由武姞君擔任經理、丁宏岳擔任副理、戴滄淇擔任副主任
    、陳佳盈擔任副主任、簡許承恩擔任組長，而以在中國時報
    、自由時報等報紙刊登「圓德行」徵聘助理或事務員之求職
    廣告，於民眾見報前來應徵後，予以錄用並以新進員工訓練
    名義，由戴滄淇、陳佳盈、簡許承恩向民眾講授期貨市場行
    情及外幣保證金操作投資之相關知識，再由武姞君負責教導
    下單、丁宏岳教導分析外匯，並由甲○○供投資資訊、解答
    投資疑問、提供投資建議、分析外匯行情、召開會議及該行
    資金控管，另再雇用不知情蔡珮琪、李淑惠、林淑婷、曹曉
    雯、古亞榛等五人（該五人由檢察官另為不起訴之處分），
    在「圓德行」擔任會計、人事、總機等工作之方式，先後使
    周正峰、呂碧玲、陳仁富、吳清江、許素蓮、林忠義、黃丞
    志、張娟娟、馮淑芬、周勇輝、邱雯雪、許育菁、李美蘭、
    蕭茜文、李春珍、沈麗娟、張莉茵、陳貴珠、蔡燕顏、高若
    芸、簡家駿、楊毓菱、林明儂、李明秋、陳秋蓉、林青芸、
    莊雅婷、林素如、劉妍君、葉育秀、鄭欣韻、蔡幸育、宋慧
    娟、呂效蓉、徐小倩、黃麗惠、文湘晴、姜淑薰、魏嘉德、
    黃秋香、洪偉涵、賴歆渝、張欣嵐、阮凱群等人因見報而前
    來應徵，再以上開方式，積極招攬遊說其等轉變為客戶身分
    ，或經由舊客戶介紹他人成為新客戶後，招攬仲介不特定客
    戶下單至香港「UNILINK INTERNATIONAL LIMITED,JAPON 」
    公司，與該公司簽訂外匯現貨交易契約，並提供客戶現場設
    備、相關外匯資訊及投資外幣保證金交易之諮詢，客戶於匯
    繳一定外幣保證金額至「UNILINK INTERNATIONAL LIMITED,
    JAPON」於香港匯豐商業銀行指定帳戶（戶名：MAXWOOD
    HOLDINGS LIMITED、帳號：0000000000）後，利用「圓德行
    」服務台電腦系統，操作下單至「UNILINK INTERNATIONAL
    LIMITED, JAPON」公司，進行「外幣保證交易」之期貨交易
    買賣外幣（單位以「口」計算，每一口保證金為美金1,000
    元），客戶得於下單當日要求平倉或留倉，並依據平倉時，
    各該外幣匯率在市場行情變動之漲跌，結算差額，計算當日
    盈虧；而「長泰行」介紹之客戶每完成一口交易，「長泰行
    」即可自「UNILINK INTERNATIONAL LIMITED, JAPON」公司
    獲取美金80元之佣金。甲○○、游嘉華、武姞君、丁宏岳、
    戴滄淇、陳佳盈、游嘉華、簡許承恩，即於上開期間，以上
    開方式共同經營「外幣保證金交易」之期貨經理及顧問業務
    ，並自周正峰匯繳之約新臺幣（下同）180,000元、呂碧玲
    匯繳之約175,000元、陳仁富匯繳之約370,000元、吳清江匯
    繳之約350,000元、許素蓮匯繳之約1050,000元、林忠義匯
    繳之約700,000元、黃丞志匯繳之約180,000元、張娟娟匯繳
    之約330,000元、馮淑芬匯繳之約400,000元、周勇輝匯繳之
    約175,000元、邱雯雪匯繳之約120,000元、許育菁匯繳之約
    161,000元、李美蘭匯繳之約200,000元、蕭茜文匯繳之約60
    0,000元、李春珍匯繳之約700,000元、沈麗娟匯繳之約350,
    000元、張莉茵匯繳之約700,000元、陳貴珠匯繳之約350,00
    0元、蔡燕顏匯繳之約350,000元、高若芸匯繳之約580,000
    元以及其他客戶匯繳數額不等之保證金，自其等從事之「外
    幣保證金交易」中，賺取佣金。甲○○、游嘉華、武姞君、
    丁宏岳、戴滄淇、陳佳盈、簡許承恩即以「圓德行」依上開
    方式每月約賺取80至90萬元之佣金。嗣經周正峰等人報警處
    理後，為警會同桃園憲兵隊於94年6月7日中午12 時許，持
    臺灣桃園地方法院所核發之搜索票，前往桃園縣桃園市○○
    路207號3樓之1之「圓德行」、桃園市○○街24號2、6、7樓
    之甲○○、武姞君居所搜索，使查知上情，並扣得其等共同
    經營「圓德行」所用之如附表一、二所示之物品，始查知上
    情。
三、案經內政部警政署刑事警察局移送臺灣桃園地方法院檢察署
    檢察官偵查起訴。
    理  由
一、查被告甲○○於民國89年7月間，在莊玉明為登記負責人設
    址在桃園縣桃園市○○路205號5樓之3之503、504室之「長
    泰行」，在該行以擔任「顧問」職位，與莊玉明等共同未經
    許可經營期貨事業，於91年9月11日，經法務部調查局桃園
    縣調查站前往「長泰行」搜索而查獲（經原審法院裁定逕以
    簡易判決處刑，而於93年9月27日以93年度簡字第351號簡易
    判決判處甲○○有期徒刑三月，緩刑二年確定）。查本案被
    告甲○○以「圓德行」非法經營期貨交易顧問事業、期貨交
    易輔助業務之犯行，雖接續在「長泰行」遭查獲後之檢察官
    偵辦期間，並持續至該案起訴後之審判期間，惟查犯罪行為
    人其主觀上之犯意及客觀上之犯罪行為，俱因遭查獲而中斷
    ，縱依事後之客觀情況，行為人仍得再度實行犯罪，亦難謂
    與查獲前之犯罪行為係出於同一犯意；且犯行既遭查獲，依
    社會通念，亦期其因此自我檢束不再犯罪，乃竟重蹈前非，
    自應認係另行起意。故與前案（原審93年度簡字第351號）
    之犯罪行為自難認係基於同一犯意（最高法院97台上244 號
    判決參照），故本案自非受前案該判決之既判力效力所及。
    是本案辯護人以本案犯行應受前案「長泰行」刑事簡易判決
    之既判力效力所及而應為免訴判決之辯護意旨，自無可採，
    核先敘明。
二、本案認定被告甲○○有罪之證據方法，計有：(一)被告甲○○
    就不利己之事實於警詢、偵查及審理中之陳述。(二)共同被告
    武姞君、丁宏岳、戴滄淇、陳佳盈、游嘉華、簡許承恩於警
    詢、偵訊及原審審理中之陳述。(三)證人即受僱在「圓德行」
    內擔任會計、人事、總機、總機之蔡珮琪、李淑惠、林淑婷
    、曹曉雯、古亞榛於警詢、偵訊中之證言。(四)證人即見報前
    往「圓德行」應徵之民眾即周正峰、呂碧玲、吳清江、許素
    蓮、許火炎、林忠義、黃丞志、張娟娟、馮淑芬、周勇輝、
    許育菁、李美蘭、蕭茜文、李春珍、沈麗娟、張莉茵、陳貴
    珠、蔡燕顏、高若芸、簡家駿、楊毓菱、林明儂、李明秋、
    陳秋蓉、林青芸、莊雅婷、林素如、劉妍君、葉育秀、鄭欣
    韻、蔡幸育、宋慧娟、呂效蓉、徐小倩於警詢中之證言。(五)
    證人周正峰於原審審理中之證言。(六)扣案如附表一、二所示
    供被告等經營圓德行所用之物（除附表二編號四至九所示之
    存摺外）。經查皆未發現有實施刑事訴訟程序之公務員因違
    背法定程序取得該等證據之情形；而被告與辯護人就上開(二)
    所示之共同被告以及(三)、(四)所示之證人於審判外陳述之供述
    證據之證據能力，均不爭執，且於審判程序中同意作為證據
    ，經本院審酌上開言詞陳述與書面陳述作成時之情況，認為
    適當，依刑事訴訟法第159條之3、第159條之5規定，上開供
    述證據，均有證據能力；而上開(五)所示之證人周正峰於本案
    審理中之證言，係依法具結並經詰問程序而取得，自有證據
    能力；又被告就本案犯罪事實之不利之陳述，查無刑事訴訟
    法第156條第1項、第158條之2規定情形，且與本院依法調查
    所得事實相符，自得援引被告自白為認定其有罪之證據。
三、被告甲○○於原審法院審理程序調查證據完畢後，雖就其於
    前案「長泰行」經查獲後，於該案偵查中起至收受判決後，
    復以「圓德行」名義，依事實欄所載之方式，從事「外幣保
    證金交易」業務等情，固坦承不諱，並與同案共同被告武姞
    君、丁宏岳、戴滄淇、陳佳盈、游嘉華、簡許承恩以及上開
    理由欄二、(四)、(五)所示證人，分別於警詢、偵訊及原審審理
    中之證述情節相符，惟仍辯稱其僅係「圓德行」之顧問並非
    該行之負責人云云，其辯護人並依起訴書有「…，有關外匯
    業務之經營，包括『外幣保證金』等外匯業務之仲介，須經
    中央銀行之許可，…」等記載，以檢察官起訴認被告「仲介
    」提供、諮詢等行為，係違反期貨交易法第12條第5款之擅
    自經營「期貨經理」、「期貨顧問」，然「仲介」行為是否
    屬「期貨經理」、「期貨顧問事業」，除係有疑義外，且有
    違反法律保留明確性原則之虞之辯護意旨為被告辯護。經查
    ：
(一)、被告甲○○雖辯稱其非「圓德行」之負責人，惟查，「圓德
    行」之登記負責人固為游嘉華，固有該行之營利事業登記資
    料在卷可查，惟查：
  本案被告甲○○係與本案共同被告武姞君、丁宏岳、戴滄淇
    、陳佳盈、游嘉華、簡許承恩共同非法經營期貨交易顧問事
    業、期貨交易輔助業務，本屬違背法令之行為，自難僅憑該
    行營利事業登記資料或各該被告在該行之職稱，認定籌設或
    經營該行之人，而應各該共同被告於該行實際負責之行為內
    容，以認定各該共犯就犯罪事實之影響程度及應負之責任程
    度。
  經查，被告甲○○係「圓德行」之現場負責人，在該行負責
    投資資訊、解答投資疑問、提供投資建議、分析外匯行情、
    召開會議及該行資金控管等業務，而游嘉華雖係該行登記負
    責人，惟係出資設立該行，鮮少至該行辦公室，該行主要營
    運皆係由甲○○在現場負責等情，業據共同被告武姞君、丁
    宏岳、戴滄淇、陳佳盈、游嘉華、簡許承恩分別於警詢、偵
    訊及原審審理中證述綦詳。且本案扣案如附表一、二所示之
    「圓德行」經營所需帳冊表單資料等物品，均係自被告甲○
    ○與其配偶武姞君之住處查獲，是被告辯稱其在該行僅為「
    顧問」並非實際經營者之辯詞，顯難採信。
  況以，本案「圓德行」從事之「外幣保證金交易」業務內容
    ，查係與前案「長泰行」從事之「外幣保證金交易」業務內
    容均相同，而被告甲○○均在該公司以「顧問」名義任職，
    而由他人出名擔任登記負責人，顯徵被告均係以由他人擔任
    商號登記負責人，再交由其為實際經營之手段，非法經營期
    貨交易顧問事業、期貨交易輔助業務之情，應堪認定。
(二)、按為健全發展期貨市場，維護期貨秩序，並具體明確界定投
    資人及提供期貨服務者之權利義務，我國於86年6月1日公布
    施行期貨交易法（並於91年06月12日修正），依該法規定之
    期貨市場架構，於期貨市場經營期貨交易業務者，計有期貨
    交易所（同法第二章）、期貨結算機構（同法第三章）、期
    貨業（同法第四章），而期貨業又可分為期貨商（同法第四
    章第一節）、槓桿交易商（同法第四章第二節）、期貨信託
    事業、期貨經理事業、期貨顧問事業或其他期貨服務事業（
    同法第四章第三節）、同業公會（同法第五章）。惟為避免
    經營上開期貨事業之從業人員之素質良莠不齊導致投資人鉅
    額虧損，立法將上開事業列為許可事業，如未經許可或違反
    同法規定擅自經營該等業務者，應分別依同法第112條第1款
    至第5款規定處以刑事責任。而期貨交易法公布後，財政部
    證券暨期貨管理委員會（現為行政院金融監督管理委員會）
    為落實該法上開立法目的，建立期貨市場，並監督與管理該
    法所規定之上開期貨業者，分別於86年5月30日，依同法第8
    條第2項、第14條及第24條之授權規定，訂定「期貨交易所
    設立標準」、「期貨交易所管理規則」，依同法第45條第2
    項及第55條之授權規定，訂定「期貨結算機構設置標準」、
    「期貨結算機構管理規則」，依同法第56條第5項之授權規
    定，訂定「期貨商設置標準」、「期貨商管理規則」、「期
    貨商負責人及業務員管理規則」；於86年10月28日，依同法
    第82條第3項之授權規定，訂定「證券商經營期貨交易輔助
    業務管理規則」；於91年11月8日，依同法第82條第3項之授
    權規定，訂定發布「期貨經理事業管理規則」、「期貨經理
    事業設置標準」、「期貨顧問事業管理規則」、「期貨顧問
    事業設置標準」；復再於96年7月10日，依同法第82條第3項
    之授權規定，訂定「期貨信託事業設置標準」、「期貨信託
    事業管理規則」。是本案被告甲○○先後以「長泰行」、「
    圓德行」非法經營期貨交易業務時，與其犯行相關之符合行
    政程序法第150條第1項規定之法規命令，均已由主關機關依
    期貨交易法之各該授權條款依法訂定公佈生效，該等規定自
    有拘束被告之效力，合先敘明。
(三)、按「本法所稱期貨交易，指依國內外期貨交易所或其他期貨
    市場之規則或實務，從事衍生自商品、貨幣、有價證券、利
    率、指數或其他利益之下列契約之交易：一、期貨契約：（
    略）。二、選擇權契約：（略）。三、期貨選擇權契約：（
    略）。四、槓桿保證金契約：指當事人約定，一方支付價金
    一定成數之款項或取得他方授與之一定信用額度，雙方於未
    來特定期間內，依約定方式結算差價或交付約定物之契約。
    」，期貨交易法第3條第1項定有明文。查以，「外幣保證金
    交易」，係指一方於客戶與其簽約，並繳付外幣保證金，得
    隨時應客戶需求，於保證金之數倍範圍內，以自己之名義為
    客戶之計算，在外匯市場從事不同幣別之即期或遠期買賣交
    易，此項交易不需實際交割，一般都在當日或到期前以反方
    向交易軋平而僅結算買賣價差。亦即，「外幣保證金交易」
    係以小搏大之金融產品，投資人僅須存入一定成數之保證金
    ，即可擴大交易額度，利用匯率升貶機會，從事低買高賣或
    高賣低買之交易，以賺取匯率價差，進出口商亦可利用外幣
    間之保證金交易，抵銷外幣間或新臺幣升貶所產生之匯率風
    險。實際上，客戶係利用在銀行所存放之外幣作為保證金，
    使相對人得以確認其履行交割所可能產生之虧損，從而維持
    一定比例之保證金數額，即為此一交易制度之重要條件。相
    對人可隨時應客戶請求，於保證金之數倍範圍內，以自己之
    名義為客戶計算，在外匯市場從事不同幣別間之即期或遠期
    買賣交易，此項交易不需實際交割，一般係在當日或到期前
    ，以反方向交易軋平而僅結算買賣差價，所交割之盈虧亦為
    計算上之差價，並非交易商品所需的總值。如以銀行業為例
    ，實務上客戶與銀行間所簽訂之外匯保證金契約，均約定客
    戶得將契約延續至下一銀行營業日，且若契約自一銀行營業
    日延續至下一營業日，則客戶由於契約延續之價差所獲致之
    損益，經銀行確認後，即存入客戶外幣保證金帳戶或自其中
    扣除。換言之，外幣保證金契約雖得於當日要求平倉，惟客
    戶簽訂外匯保證金契約從事交易時，並不知何時會平倉（履
    行日不確定），得視匯率之變動而決定其平倉時間，是以該
    等契約實際上並無到期日，具有約定於未來時間履行契約之
    性質。是此種契約係具有：(一)以保證金交易、(二)未來期間履
    行、(三)每日結算損益之期貨交易特有之結算制度，並於店頭
    市場交易之特性，依上開定義，「外幣保證金交易」係符合
    期貨交易法第3條第1項第4款「槓桿保證金契約」要件，自
    應受期貨交易法之規範（最高法院89年度台非字第134號判
    決、本96年度上更(一)字第447號判決要旨參照）。復按「本
    標準所稱期貨顧問事業，指為獲取報酬，經營或提供期貨交
    易之分析、判斷建議者。前項所稱報酬，包含直接或間接自
    委任人或第三人取得之任何利益。」、「申請為期貨顧問事
    業，以經營期貨經紀業務者為限。但期貨經紀商由他業兼營
    者，不得申請之。經營期貨顧問事業，須經財政部證券暨期
    貨管理委員會（以下簡稱本會）之許可並發給許可證照，始
    得營業。任何人非經前項許可，不得使用期貨顧問事業或類
    似事業之名稱。」，期貨顧問事業設置標準第2條、第3條分
    別定有明文；又「證券商經營期貨交易輔助業務者（以下簡
    稱期貨交易輔助人）為期貨服務事業，應經財政部證券暨期
    貨管理委員會（以下簡稱本會）之許可。申請為期貨交易輔
    助人，以經營證券經紀業務者為限。證券商兼營期貨經紀業
    務者，不得申請經營期貨交易輔助業務。」、「期貨交易輔
    助人係接受期貨商之委任，從事下列業務：一、招攬期貨交
    易人從事期貨交易。二、代理期貨商接受期貨交易人開戶。
    三、接受期貨交易人期貨交易之委託單並交付期貨商執行。
    證券商申請經營前項業務，以證券相關期貨業務為限。」，
    證券商經營期貨交易輔助業務管理規則第2條、第3條亦有明
    文規定。
(四)、查以，民法或期貨交易法並無「仲介」之用語，而一般所謂
    「仲介」係指民法之居間契約，依民法第565條規定，稱居
    間者，謂當事人約定，一方為他方報告定約之機會，或為訂
    約之媒介，他方給付報酬之契約，是就一般所謂非法「仲介
    」客戶進行「外幣保證金交易」，所涉違反法令及處罰規定
    ，應視個案情節而定，亦即：若涉及為他方從事期貨交易
    之居間業務，如受託買賣（即居於期貨商之地位，接受客戶
    下單買、賣），係屬未經許可經營期貨交易業務，除依期貨
    交易法第3條第2項規定豁免者外，屬涉嫌違反期貨交易法第
    56條第1項「非期貨商，不得經營期貨交易業務」之規定，
    應依同法第112條第3款規定處罰。若受期貨商委任招攬期
    貨交易人從事期貨交易、代理期貨商接受期貨交易人開戶、
    接受期貨交易人期貨交易之委託單並交付期貨商執行，係屬
    未經許可擅自經營期貨交易輔助人（其他期貨服務事業）業
    務，涉嫌違反期貨交易法第82條第1項規定，應依同法第112
    條第5款規定處罰。若以接受委託書並向客戶收佣金或收
    手續費等方式，代客操作外幣保證金交易，係屬未經許可擅
    自經營期貨經理事業，涉及違反期貨交易法第82條第1項規
    定，應依同法第112條第5款規定處罰。若提供場所設備及
    相關外匯資訊（如價位諮詢）或建議分析意見，供客戶下單
    交易，向客戶收取佣金或手續費，係屬未經許可擅自經營期
    貨顧問事業，涉嫌違反期貨交易法第82條第1項規定，應依
    同法第112條第5款規定處罰（本院96年度上更(一)字第447號
    判決要旨參照）。而依本案事實欄所載以及依理由欄二、(四)
    、(五)所示之證人證言，本案被告經營「圓德行」之行為樣態
    ，顯已經符合上開(2)、(4)所示行為，自應依屬違反期貨交易
    法第82條第1項規定，應依同法第112條第5款處罰。
(五)、綜上，本案事證明確，被告犯行洵堪認定，應予依法論科。
四、按「行為後法律有變更者，適用行為時之法律。但行為後法
    律有利於行為人者，適用最有利於行為人之法律。」、「本
    法總則於其他法律有刑罰或保安處分之規定者，亦適用之。
    但其他法律有特別規定者，不在此限。」，94年2月2日修正
    公布並於95年7月1日施行之修正後刑法第2條第1項定有明文
    ，查被告為上開犯行後，修正後刑法已經施行，依上開規定
    ，本案自應為新舊刑法之比較適用。茲依修正後刑法第2條
    第1項、第11條規定，並參酌最高法院九十五年度第八次、
    第二十一次刑事庭會議決議之新舊刑法適用原則，就上開各
    項足以影響本案行為可罰性範圍及其法律效果之相關新舊法
    律修正，比較本案新舊法律適用如下：
(一)、關於法定罰金刑部分，修正前刑法第33條第5款規定罰金刑
    為銀元1元以上（另依現行法規所定貨幣單位折算新臺幣條
    第2條規定折算為新臺幣3元，再依罰金罰鍰提高標準條例第
    1條前段規定提高十倍後，折算為新臺幣30元），修正後刑
    法第33條第5款則修正為新臺幣1,000元以上，並以百元計算
    之。比較行為時法與裁判時法，關於罰金刑最低度部分，以
    行為時法即修正前刑法較有利於被告。
(二)、就共犯言之，修正前刑法第28條規定「二人以上共同實施犯
    罪之行為者，皆為正犯」，修正後刑法第28條則規定「二人
    以上共同實行犯罪之行為者，皆為正犯」，揆諸本條之修正
    理由係為釐清陰謀共同正犯、預備共同正犯是否合乎正犯之
    要件，而本案被告之犯行既屬實行犯罪行為之正犯，則適用
    行為時即修正前刑法第28條規定論擬，並無不利於被告。
(三)、綜上，本案經全部罪刑為比較結果，除新舊法處罰之輕重相
    同，無比較適用問題，而應依一般法律適用原則，適用裁判
    時法之事項外，以修正前刑法最有利於被告，是本件應適用
    修正前刑法規定，對被告論罪科刑。
五、核被告甲○○所為，係犯期貨交易法第112條第5款之未經許
    可，擅自經營期貨交易顧問事業、期貨交易輔助業務罪。被
    告多次提供客戶現場設備、相關外匯資訊及投資外幣保證金
    交易之諮詢等期貨交易顧問事業、期貨交易輔助業務，為其
    一業務行為之接續進行，為接續犯，僅論以單純一罪。又被
    告甲○○與同案被告游嘉華、武姞君、丁宏岳、戴滄淇、陳
    佳盈、簡許承恩共同經營「圓德行」以從事「外幣保證交易
    」之期貨交易買賣相關之期貨交易顧問事業、期貨交易輔助
    業務，就前開犯行，有共同之犯意聯絡及行為分擔，為共同
    正犯。
六、原審因認被告犯行罪證明確予以論科固非無見，惟查犯罪行
    為人其主觀上之犯意及客觀上之犯罪行為，俱因遭查獲而中
    斷，難謂與查獲前之犯罪行為係出於同一犯意；且犯行既遭
    查獲，依社會通念，亦期其因此自我檢束不再犯罪，乃竟重
    蹈前非，自應認係另行起意。故被告甲○○以「圓德行」非
    法經營期貨交易顧問事業、期貨交易輔助業務之犯行，雖部
    分係在「長泰行」遭查獲後之檢察官偵辦期間，持續並至該
    案起訴後之審判期間，仍難謂與前案即長泰行案之犯罪行為
    （原審93年度簡字第351號案）係基於同一犯意（最高法院
    97台上244號判決參照），故本案既係前案長泰行案查獲後
    再申請設立「圓德行」未經許可經營期貨事業，自非受前案
    判決之既判力效力所及，原審認本案在前案判決確定前之行
    為，為前案判決效力所及而未予審理，自有未合；再檢察官
    起訴認被告所為同時涉有詐欺罪，而原審以檢察官於原審最
    後審理論告時減縮詐欺部分之起訴，然查公訴人並未依法提
    出撤回書，並不生撤回之效力，原審未予審理，亦有違誤，
    查原判決論處被告罪刑，已敘明其所憑證據及認定理由，且
    於其有利及不利之證據均經詳予調查，對於上訴人所為其僅
    係圓德行之顧問，讓客戶作諮而已，非公司實際負責人，及
    「仲介」行為非屬「其他期貨服務事業」等辯解，何以係卸
    責之詞，不足採信，並已依據卷內證據資料，逐一指駁，併
    說明其證據之取捨及證據證明力判斷之心證理由，並無上訴
    意旨所指之不當及違法，被告上訴意旨否認犯罪，徒陳詞指
    摘原判決不當，雖無可取，然原判決既有可議，自應由本院
    將原判決撤銷改判。爰審酌被告於前案「長泰行」案經查獲
    後偵查中，即再以相同手段以「圓德行」違反期貨交易法非
    法經營期貨交易顧問事業、期貨交易輔助業務，不知悔悟，
    繼續經營「圓德行」之業務，其故意違反期貨交易法之惡性
    顯屬重大；又被告係於80年間來臺設籍之大陸地區人士，其
    為前案「長泰行」案犯行時，已來臺達九年，本應熟知我國
    法令，詎其於違反刑事法令而受緩刑恩典後，竟仍無視我國
    法令，依然持續為相同犯行，顯見被告係視我國民主法治為
    無物，對我國法令之漠視與敵對意識，已逾我國公民身分之
    界限，茲斟酌其犯罪之手段、期間、所造成之損害及所得之
    利益，爰量處有期徒刑壹年陸月，以示懲儆。查中華民國96
    年罪犯減刑條例於96年7月4日公布，並自96年7月16日施行
    ，本件被告犯罪之時間係在96年4月24日以前，所犯合於中
    華民國96年罪犯減刑條例第2條第1項第3款減刑之規定，爰
    依法減其宣告刑2分之1為有期徒刑玖月。
七、扣案如附表一、二所示物品，除附表二編號四至九所示之存
    摺分屬各欄所示帳戶人所有且非供被告為上開犯行所用之物
    外，其餘物品均屬被告甲○○與共同被告共同經營「圓德行
    」從事期貨經理事業、期貨顧問事業所用或所得之物，查屬
    「圓德行」所有，而「圓德行」為獨資商號，其負責人為被
    告游嘉華，是附表編號一所示之物、及附表二編號一至三、
    十至三十所示之物，參照最高法院20年上字第925號判例要
    旨，均應依刑法第38條第1項第2款規定宣告沒收。至於，被
    告雖辯稱附表二編號一之現金非屬「圓德行」經營所得，係
    被告借得之裝潢房屋貨款云云，惟依被告於警詢自陳「圓德
    行」每月收入約有80至90萬元，而被告與其配偶武姞君，依
    卷附事證，二人均無其他職業，且被告亦未提出相關證據以
    釋明其所辯屬實，自難認其所辯為可採，附此敘明。
八、至公訴意旨另以：被告甲○○以「圓德行」名義經營期貨交
    易顧問事業等業務期間，另基於概括詐欺犯意，在報上刊登
    求職廣告，迨周正峰等人應徵並僱用後，再積極遊說彼等以
    客戶身分誘騙其投資外，需保證金交易，固認此部分被告尚
    有犯刑法第339條第1項之詐欺罪嫌等語，惟檢察官並未於起
    訴時就此詐欺部分究有何證據足憑，亦未敘明如何積極之誘
    騙，被害人又如何陷於錯誤，僅謂投資損失數萬元不等之私
    經濟行為。嗣檢察官於原審遂當庭減縮詐欺部分之論告（原
    審卷第319頁），惟遍閱全卷並無此部分撤回書附卷，則原
    判決就此部分隻字未提，棄置不論，顯有疏漏。又按起訴係
    一種訴訟上之請求，犯罪已經起訴，產生訴訟繫屬及訴訟關
    係，法院即有審判之權利及義務。是以若起訴書之犯罪事實
    欄內，對此項行為已予以記載，即為法院應予審判之對象。
    至於訴經提起後，檢察官於第一審辯論終結前，發見有應不
    起  訴或以不起訴為適當之情形者，固得依刑事訴訟法第二
    百六十九條規定，提出撤回書敘述理由以撤回起訴；然非依
    該規定撤回起訴者，法院仍應依法審判，不得僅就公訴檢察
    官論告時所陳述或主張之事實為裁判，而置原起訴事實於不
    顧。本件關於詐欺部分，檢察官起訴既認與上揭論罪科刑部
    分，犯意各別，應分論併罰，卻未依法撤回起訴，原審復未
    對之進行審理，其訴訟關係並未消滅，更不生移審之效力，
    乃應由原審審理補行判決（或撤回起訴）始為適法，併此敘
    明。
九、據上論結，應依刑事訴訟法第369條第1項前段、第364條、
    第299條第1項前段、期貨交易法第112條第5款，修正後刑法
    第2條第1項前段、第11條前段、第38條第1項第2款，修正前
    刑法第28條、中華民國96年罪犯減刑條例第2條第1項第3款
    、第7條，判決如主文。
本案經檢察官郭弘佑到庭執行職務。
中    華    民    國    98    年    2     月    18    日
                  刑事第二庭審判長法  官  洪光燦
                                  法  官  林恆吉
                                  法  官  宋明蒼
以上正本證明與原本無異。
如不服本判決，應於收受送達後十日內向本院提出上訴書狀，其
未敘述上訴之理由者並得於提起上訴後十日內向本院補提理由書
（均須按他造當事人之人數附繕本）。「切勿逕送上級法院」。
                                  書記官  駱麗君
中    華    民    國    98    年    2     月    18    日
附錄本案論罪科刑法條全文：
期貨交易法（民國 91 年 06 月 12 日修正）
第82條
經營期貨信託事業、期貨經理事業、期貨顧問事業或其他期貨服
務事業，須經主管機關之許可並發給許可證照，始得營業。
期貨服務事業之分支機構，非經主管機關許可並發給許可證照，
不得設立或營業。
期貨服務事業之設置標準及管理規則，由主管機關定之。
第112條
有下列情事之一者，處七年以下有期徒刑，得併科新臺幣三百萬
元以下罰金：
一、未經許可，擅自經營期貨交易所或期貨交易所業務者。
二、未經許可，擅自經營期貨結算機構者。
三、違反第五十六條第一項之規定者。
四、未經許可，擅自經營槓桿交易商者。
五、未經許可，擅自經營期貨信託事業、期貨經理事業、期貨顧
    問事業或其他期貨服務事業者。
六、期貨信託事業違反第八十四條第一項規定募集期貨信託基金
    者。
七、違反第一百零六條、第一百零七條或第一百零八條第一項之
    規定者。
┌────────────────────────────────┐
│附表一：                                                        │
├──┬───────────────┬─────┬───┬───┤
│編號│  物      品      名      稱  │  數  量  │持有人│提出人│
├──┼───────────────┼─────┼───┼───┤
│ 一 │人事室資料                    │      1 箱│武姞君│武姞君│
├──┼───────────────┼─────┼───┼───┤
│ 二 │經理室資料                    │      1 袋│武姞君│武姞君│
├──┼───────────────┼─────┼───┼───┤
│ 三 │傳真室資料                    │      2 袋│武姞君│武姞君│
├──┼───────────────┼─────┼───┼───┤
│ 四 │主任室資料(1)                  │      1 袋│武姞君│武姞君│
├──┼───────────────┼─────┼───┼───┤
│ 五 │主任室資料(2)                  │      1 袋│武姞君│武姞君│
├──┼───────────────┼─────┼───┼───┤
│ 六 │（張欣嵐）期貨下單資料        │      1 袋│武姞君│武姞君│
├──┼───────────────┼─────┼───┼───┤
│ 七 │（洪偉涵）期貨下單資料        │      1 袋│武姞君│武姞君│
├──┼───────────────┼─────┼───┼───┤
│ 八 │（阮凱群）期貨下單資料        │      1 袋│武姞君│武姞君│
├──┼───────────────┼─────┼───┼───┤
│ 九 │（賴欣渝）期貨下單資料        │      1 袋│武姞君│武姞君│
├──┼───────────────┼─────┼───┼───┤
│ 十 │副理室資料                    │      1 袋│武姞君│武姞君│
├──┼───────────────┼─────┼───┼───┤
│ 十一 │（魏嘉德）期貨下單資料        │      1 袋│武姞君│武姞君│
├──┼───────────────┼─────┼───┼───┤
│ 十二 │（徐小倩）期貨下單資料        │      1 袋│武姞君│武姞君│
├──┼───────────────┼─────┼───┼───┤
│ 十三 │（李明秋）期貨下單資料        │      1 袋│武姞君│武姞君│
├──┼───────────────┼─────┼───┼───┤
│ 十四 │（劉妍君）期貨下單資料        │      1 袋│武姞君│武姞君│
├──┼───────────────┼─────┼───┼───┤
│ 十五 │（蔡幸育）期貨下單資料        │      1 袋│武姞君│武姞君│
├──┼───────────────┼─────┼───┼───┤
│ 十六 │（呂效蓉）期貨下單資料        │      1 袋│武姞君│武姞君│
├──┼───────────────┼─────┼───┼───┤
│ 十七 │（鄭欣韻）期貨下單資料        │      1 袋│武姞君│武姞君│
├──┼───────────────┼─────┼───┼───┤
│ 十八 │（林明儂）期貨下單資料        │      1 袋│武姞君│武姞君│
├──┼───────────────┼─────┼───┼───┤
│ 十九 │（林青芸）期貨下單資料        │      1 袋│武姞君│武姞君│
├──┼───────────────┼─────┼───┼───┤
│ 二十 │（黃麗惠）期貨下單資料        │      1 袋│武姞君│武姞君│
├──┼───────────────┼─────┼───┼───┤
│  │（文湘晴）期貨下單資料        │      1 袋│武姞君│武姞君│
├──┼───────────────┼─────┼───┼───┤
│  │（姜淑薰）期貨下單資料        │      1 袋│武姞君│武姞君│
├──┼───────────────┼─────┼───┼───┤
│  │（黃秋香）期貨下單資料        │      1 袋│武姞君│武姞君│
├──┼───────────────┼─────┼───┼───┤
│  │（陳秋蓉）期貨下單資料        │      1 袋│武姞君│武姞君│
├──┼───────────────┼─────┼───┼───┤
│  │螢幕                          │      1 臺│武姞君│武姞君│
├──┼───────────────┼─────┼───┼───┤
│  │主機                          │      1 臺│武姞君│武姞君│
└──┴───────────────┴─────┴───┴───┘
┌────────────────────────────────┐
│附表二：                                                        │
├──┬───────────────┬─────┬───┬───┤
│編號│  物      品      名      稱  │  數  量  │持有人│提出人│
├──┼───────────────┼─────┼───┼───┤
│ 一 │現金（新臺幣）                │369,000 元│甲○○│甲○○│
├──┼───────────────┼─────┼───┼───┤
│ 二 │公司大小章私章（圓德行）      │     10 枚│甲○○│甲○○│
├──┼───────────────┼─────┼───┼───┤
│ 三 │存摺（圓德行）                │      1 本│甲○○│甲○○│
├──┼───────────────┼─────┼───┼───┤
│ 四 │甲○○存摺                    │      2 本│甲○○│甲○○│
├──┼───────────────┼─────┼───┼───┤
│ 五 │武姞君存摺                    │      5 本│甲○○│甲○○│
├──┼───────────────┼─────┼───┼───┤
│ 六 │李東文存摺                    │      1 本│甲○○│甲○○│
├──┼───────────────┼─────┼───┼───┤
│ 七 │游嘉華存摺                    │      2 本│甲○○│甲○○│
├──┼───────────────┼─────┼───┼───┤
│ 八 │武怡君存摺                    │      1 本│甲○○│甲○○│
├──┼───────────────┼─────┼───┼───┤
│ 九 │長泰行存摺                    │      1 本│甲○○│甲○○│
├──┼───────────────┼─────┼───┼───┤
│ 十 │摩托羅拉行動電話              │      1 支│甲○○│甲○○│
├──┼───────────────┼─────┼───┼───┤
│ 十一 │圓德行顧問合約書              │      4 份│甲○○│甲○○│
├──┼───────────────┼─────┼───┼───┤
│ 十二 │圓德行顧問合約書（空白）      │      1 疊│甲○○│甲○○│
├──┼───────────────┼─────┼───┼───┤
│ 十三 │圓德行員工履歷表              │      2 袋│甲○○│甲○○│
├──┼───────────────┼─────┼───┼───┤
│ 十四 │磁碟片                        │      2 盒│甲○○│甲○○│
├──┼───────────────┼─────┼───┼───┤
│ 十五 │電腦主機                      │      1 臺│甲○○│甲○○│
├──┼───────────────┼─────┼───┼───┤
│ 十六 │報紙應徵廣告稿                │      1 疊│甲○○│甲○○│
├──┼───────────────┼─────┼───┼───┤
│ 十七 │圓德行付款明細                │      3 冊│甲○○│甲○○│
├──┼───────────────┼─────┼───┼───┤
│ 十八 │匯款水單影本                  │      1 冊│甲○○│甲○○│
├──┼───────────────┼─────┼───┼───┤
│ 十九 │投資參考資料                  │      3 冊│甲○○│甲○○│
├──┼───────────────┼─────┼───┼───┤
│ 二十 │圓德行公司營運狀況表          │      1 袋│甲○○│甲○○│
├──┼───────────────┼─────┼───┼───┤
│  │圓德行客戶資料                │      3 冊│甲○○│甲○○│
├──┼───────────────┼─────┼───┼───┤
│  │出金表                        │      1 冊│甲○○│甲○○│
├──┼───────────────┼─────┼───┼───┤
│  │公司資料儲存設備              │      1 份│甲○○│甲○○│
├──┼───────────────┼─────┼───┼───┤
│  │圓德行顧問合約書              │     11 份│甲○○│甲○○│
├──┼───────────────┼─────┼───┼───┤
│  │圓德行下單密碼卡號            │      2 張│甲○○│甲○○│
├──┼───────────────┼─────┼───┼───┤
│  │圓德行顧問保證書              │      2 份│甲○○│甲○○│
├──┼───────────────┼─────┼───┼───┤
│  │圓德行英文委託書              │      7 份│甲○○│甲○○│
├──┼───────────────┼─────┼───┼───┤
│  │圓德行信用利潤申請表          │      1 疊│甲○○│甲○○│
├──┼───────────────┼─────┼───┼───┤
│  │支票                          │      1 張│甲○○│甲○○│
├──┼───────────────┼─────┼───┼───┤
│  │監聽錄音帶                    │      1 箱│甲○○│甲○○│
└──┴───────────────┴─────┴───┴───┘


司法院資訊處製作；財團法人民間司法改革基金會備份。
